【裁判字號】    97,簡上,1115
【裁判日期】    980617
【裁判案由】    傷害
【裁判全文】
臺灣高雄地方法院刑事判決            97年度簡上字第1115號
上  訴  人  庚○○
即  被  告
選任辯護人  陳忠鎣律師
上列上訴人即被告因傷害案件，不服本院高雄簡易庭民國97年10
月29日97年度審簡字第4503號第一審判決（檢察官聲請簡易判決
處刑案號：97年度偵字第12262 號）提起上訴，本院判決如下：
    主  文
上訴駁回。
    事  實
一、庚○○為高雄市三民區○○○路22號「都會風采大樓」之住
    戶，戊○○則為該大樓管理委員會之財務委員。庚○○前因
    欠繳管理費，遭該大樓管理委員會向本院提起給付管理費之
    民事訴訟，庚○○因此對擔任財務委員之戊○○心生不滿，
    遂於民國97年4 月5 日上午10時許，適戊○○自該大樓門口
    走向管理室，庚○○則自該大樓走出門口擦肩而過，庚○○
    一時氣憤難抑，竟基於傷害人身體之犯意，轉身尾隨戊○○
    走向管理室櫃檯前，先將戊○○推倒在地，並徒手毆打戊○○，適管理員甲○○在管理室值班，見狀立即上前阻止後，
    庚○○隨即先離開現場；豈庚○○猶心有未甘，趁戊○○未
    及離開現場，即前往其停放在大樓外車號DNF-575 號機車上
    取出木棍1 支，將之藏放在身後，再度返回管理室櫃檯前，
    手持木棍朝戊○○之頭部及左、右腿部揮擊，致戊○○受有
    右下眼臉擦傷、右無名指挫擦傷、右小腿及右大腿挫傷、左
    側小腿瘀腫、左側上臂瘀腫及右側臉頰擦傷等傷害。
二、案經戊○○訴由高雄市政府警察局苓雅分局報告臺灣高雄地
    方法院檢察署檢察官偵查後聲請簡易判決處刑。
    理  由
壹、證據能力部分
一、被告以外之人，於審判外之言詞或書面陳述，除法律有規定
    者外，不得作為證據，刑事訴訟法第159 條第1 項定有明文
    。本件證人即告訴人戊○○於警詢、檢察官訊問時未經具結
    之證述、證人甲○○於檢察事務官之證述，均屬於被告以外
    之人，於審判外之言詞陳述，且查無例外得以之作為證據之
    各種情形，其等所為之上開陳述應無證據能力。
二、卷附告訴人提出之監視錄影光碟及翻拍照片，均係以機械之
    方式所留存，並非供述證據，無傳聞法則適用，而經本院勘
    驗上開案發當時擷取之錄影光碟內容顯示，均連續錄影，並
    無中斷剪接之情形，且與本案之犯罪事實之待證事實，具有
    相當之關聯性，應認均有證據能力。
貳、實體判決理由部分
一、訊據上訴人即被告庚○○供稱先前雖有積欠管理費，後來告
    訴人戊○○代表大樓管委會提告後已經繳清，案發當時確與
    告訴人發生衝突、拉扯，惟矢口否認有前開傷害犯行，並辯
    稱：當天是告訴人先出口辱罵，進而出手毆打伊左邊太陽穴
    ，後來甲○○又將伊抱住，讓告訴人拿椅子打，伊並未徒手
    或持該支木棍毆打告訴人云云。經查：
  (一)被告為高雄市三民區○○○路22號「都會風采大樓」之住戶
    ，告訴人則為該大樓管委會案發當時之財務委員。被告前因
    欠繳管理費，遭告訴人代表該大樓管委會向本院提起給付管
    理費訴訟之事實，為被告所不否認（本院卷第153 頁），核
    與證人戊○○於本院審理時具結證述之內容大致相符（本院
    卷第53頁），故被告前因積欠管理費，而遭告訴人代理該大
    樓管委會提出給付管理費民事訴訟之事實，堪以認定。
  (二)被告案發當時尾隨告訴人走向管理室櫃檯前，先將告訴人推
    倒在地後徒手毆打告訴人，隨後又趁告訴人未及離開現場，
    持木棍朝告訴人揮打，進而造成告訴人受有右下眼臉擦傷、
    右無名指挫擦傷、右小腿及右大腿挫傷、左側小腿瘀腫、左
    側上臂瘀腫及右側臉頰擦傷等傷害之事實，業據證人戊○○
    於本院審理時具結證稱被告剛開始第一次先用手打我，當時
    我被推倒在地上，管理員甲○○將我拉起來，後來第二次用
    木棍打我，他打我頭、臉、身體、手腳等部位（本院卷第59
    頁），核與證人甲○○於本院審理時具結證稱案發當時被告
    先將告訴人推倒在地後徒手打告訴人，後來我將被告架開後
    拉告訴人起來，第二次被告拿木棍打告訴人等語（本院卷第
    61至62頁）相符，而本院經當庭勘驗該大樓監視錄影光碟內
    容顯示：10時02分01秒至10時02分31秒間告訴人自大門口方
    向沿走道進入大樓，轉身突然作勢防衛，接著就看到被告自
    大門口朝著告訴人走去，告訴人倉皇倒退，被告及告訴人在
    管理室櫃檯前發生拉扯，接著告訴人跌在地上，管理員趕緊
    加入幫忙分開，及10時11分44秒至10時12分14秒間，告訴人
    拿著椅子擋在胸前退到管理室櫃檯前，接著被告出現在櫃檯
    前，管理員走出櫃檯，告訴人拿椅子擋在胸前，被告右手拿
    木棍出手打告訴人，告訴人則拿椅子抵抗，後來管理員搶下
    被告手中木棍，並將椅子拿開，以身體擋在兩人中間，試圖
    將兩人分開，亦有本院98年3 月23日勘驗筆錄在卷可佐。而
    告訴人因而受有右下眼臉擦傷、右無名指挫擦傷、右小腿及
    右大腿挫傷、左側小腿瘀腫、左側上臂瘀腫及右側臉頰擦傷
    等傷害，復有告訴人案發後前往就診之診斷證明書2 紙（警
    卷第23頁、偵卷第8 頁）、監視錄影翻拍照片25幀（偵卷第
    9 至21頁）、監視錄影光碟1 片（偵卷第54頁）在卷可稽，
    足見告訴人之上開傷害，是遭被告先徒手，後持木棍毆打所
    造成，應堪認定。
  (三)被告雖辯稱告訴人所提出之錄影光碟內容是經過剪接，與事
    實不符云云。惟查，從本院勘驗告訴人所提出案發當時擷取
    之錄影光碟內容顯示，第一段於管理室櫃檯前之錄影畫面是
    從當日上午10時04分10秒起至10時13分31秒，全長9 分21秒
    ，第二段於大門出入口之錄影畫面是從當日10時00分15秒起
    至10時03分02秒，全長2 分47秒，第三段於大門出入口連接
    管理室櫃檯之走道畫面是從當日10時00分07秒起至10時13分
    00秒，全長12分55秒，均連續錄影，並無中斷之情形，故被
    告空言主張告訴人所提出之錄影光碟內容是經剪接而與案發
    過程不符云云，顯非可採。被告另辯稱當天是甲○○將伊抱
    住讓告訴人出手打他，並非將他們拉開云云。惟查，從本院
    勘驗上開錄影光碟內容顯示，管理員甲○○第一次兩造發生
    衝突時，隨即幫忙分開，第二次再發生衝突時，管理員甲○○則趁機搶下被告手中木棍，並將椅子拿開，以身體擋在其
    等2 人中間，試圖將2 人分開（本院卷第105 、107 頁），
    並無被告所辯稱故意將他抱住讓告訴人出手毆打之情，故被
    告辯稱管理員將伊抱住讓告訴人毆打云云，並非事實。況被
    告為一體格粗壯之成年男子，而告訴人之體型與被告相較之
    下顯然瘦小，衡情倘告訴人先動手攻擊被告，當遭被告迎頭
    痛擊，而被告更無任由較為瘦小之告訴人毆打之際卻手持木
    棍任由告訴人攻擊之理，故被告辯稱沒有出手毆打告訴人云
    云，顯非可採。
  (四)證人丙○○雖證稱有看到告訴人出拳，並拿椅子攻擊被告，
    沒有看到被告徒手或拿木棍打告訴人云云。惟查，本件告訴
    人與被告發生肢體衝突之地點，從上開錄影光碟內容顯示均
    在該大樓管理室之櫃檯前，而案發當時在管理室現場僅有告
    訴人、被告及管理員甲○○3 人，沒有其他人在場，亦據證
    人甲○○於本院審理時具結證述在卷（本院卷第62頁），況
    證人丙○○亦證稱案發當時伊人在大樓外面的人行道上的1
    點鐘方向（本院卷第67頁），足見案發當時倘證人丙○○在
    場，以其證述所在位置顯在該棟大樓外之人行道上，對於告
    訴人與被告肢體衝突之全程經過，自難詳細窺見，佐以告訴
    人遭被告毆打之經過，亦曾有出手抵抗、防衛之舉，故自難
    以證人丙○○證述之片段內容，遽為被告有利之認定。又證
    人乙○○則證稱沒有看到有人拿木棍，或出手打告訴人云云
    。惟查，證人乙○○於本院審理時先證稱沒有看到人拿椅子
    及棍子打人（本院卷第73頁），後改稱有看到告訴人拿椅子
    往前打人之動作，沒看到被告拿木棍打人（本院卷第74至76
    頁），前後證述內容不一，當難遽予採信。況案發現場是在
    該棟大樓管理室前，業如前述，而證人乙○○證稱當時她人
    在後門的外面（本院卷第74頁），顯非在案發之管理室現場
    ，對於衝突經過能否清楚目睹全程，尚非無疑。且被告對於
    其與告訴人發生第二次肢體衝突時，手中確實拿著木棍，亦
    未加否認（本院卷第156 頁），然證人乙○○卻一再證稱沒
    有看到被告拿木棍乙語（本院卷第73、76、78頁），足見證
    人乙○○所為上開證述內容，顯有刻意偏頗故為有利於被告
    之陳述，自難遽予採信。另證人即被告胞兄己○○雖證稱沒
    有看到被告打告訴人云云。按證人己○○平時並未與被告同
    住在該棟大樓，而案發當日據證人己○○證稱是被告先開車
    載她女兒一起將其載到該大樓，說要上樓拿東西，要他在樓
    下等，進而目睹案發經過（本院卷第78至79、82頁），然據
    證人丁○○於本院審理時證稱當天是第一次出門，沒有出門
    後又返家之情（本院卷第86頁），而被告於本院審理時先是
    供稱案發當天我出門是要先載我女兒去教會，當天是己○○
    自己來都會風采大樓，後改稱是他自己來或是我去載他忘記
    了，接著又改稱我是先去載他回來後，再帶我女兒一起出去
    （本院卷第154 頁），顯見證人己○○於兩造肢體衝突前是
    否在案發現場，即堪持疑。又證人己○○另證稱我在樓下等
    被告時，看到1 個女生走近並打他頭部1 下，我就走出去，
    並叫被告女兒出來外面云云。惟查，從上開勘驗錄影光碟內
    容顯示，告訴人與被告發生肢體衝突前，除被告與其女兒於
    當日上午10時02分51秒，一起步出電梯往大門走出去外，並
    無證人己○○之身影，故其證稱在樓下目睹告訴人打被告1
    下云云，顯與事實不符。又證人己○○另證稱沒有看到告訴
    人手上拿東西，也沒看到被告拿木棍云云。然查，從勘驗錄
    影光碟內容清楚顯示，兩造衝突當時告訴人拿著椅子擋在胸
    前，被告則持1 支木棍打告訴人（本院卷第104 頁），倘證
    人己○○於案發當時果真在場，衡情當無就在衝突過程兩造
    所持椅子、木棍之明顯器物毫無記憶之理。參以證人己○○
    與被告為兄弟手足至親，故證人己○○證稱在現場未見到被
    告打告訴人云云，顯屬迴護被告之詞，難以採信。又證人即
    被告之女丁○○雖證稱我在騎樓那邊看到告訴人以拳頭打被
    告太陽穴，沒有看到告訴人倒地云云。惟查，從上開監視錄
    影畫面勘驗內容顯示，告訴人與被告於大樓門口擦肩而過之
    際，告訴人並無出手毆打被告之情，且告訴人後來跌倒在地
    上（本院卷第107 頁），顯見證人丁○○證稱告訴人以拳頭
    打被告，及告訴人未跌倒在地云云，顯與事實不符。證人丁○○另證稱告訴人用椅子打被告，管理員則抱住被告讓告訴
    人打云云。按告訴人遭被告第二次以木棍毆打時，曾以管理
    室之椅子作勢防衛，而管理員甲○○則趁機協助分開告訴人
    與被告，以避免兩造肢體衝突繼續發生，如上所述，參以證
    人丁○○乃被告之女兒，對於事發經過之描述，難免有迴護
    被告之情，此從告訴人防衛之舉，及管理員出手幫忙分開告
    訴人與被告，均遭證人丁○○刻意認為是告訴人以椅子打被
    告，及管理員抱住被告讓告訴人出手打乙節可證，故證人丁○○上揭偏頗有利被告之證詞，顯與事實不符，不值採信。
  (五)綜上所述，被告先徒手，後持木棍毆打告訴人，致其受有右
    下眼臉擦傷、右無名指挫擦傷、右小腿及右大腿挫傷、左側
    小腿瘀腫、左側上臂瘀腫及右側臉頰擦傷等傷害之犯行，事
    證明確，被告前揭所辯，顯係事後避重就輕飾卸之詞，難以
    採信，被告傷害犯行堪以認定，應依法論科。
二、核被告所為，係犯刑法第277 條第1 項之傷害罪。原審認被
    告犯罪事證明確，援引刑法第277 條第1 項、第41條第1 項
    前段，刑法施行法第1 條之1 等規定，並審酌被告僅因管理
    費爭議即出手毆打告訴人，且迄未與告訴人和解，犯後飾詞
    狡辯，未見悔意等一切情狀，量處有期徒刑2 月，並諭知易
    科罰金之折算標準。另依刑法第38條第1 項第2 款，宣告沒
    收被告所有，供本案犯罪所用之木棍1 支。是依卷證所示，
    原審已依刑事訴訟法第452 條第2 項詳細記載認定之犯罪事
    實、證據及應適用之法條，其認事用法並無不當，原審判決
    所宣告之刑度亦屬妥適，被告上訴為無理由，應予駁回。
據上論斷，應依刑事訴訟法第455 條之1 第1 項、第3 項、第36
8 條，判決如主文。
本案經檢察官辛○○到庭執行職務。
中    華    民    國    98    年     6    月    17    日
                  刑事第六庭  審判長法  官  李璧君
                                    法  官  鄭峻明
                                    法  官  曾仁勇
以上正本證明與原本無異。
不得上訴。
中    華    民    國    98    年     6    月    17    日
                                    書記官  王紀芸
附錄本案論罪科刑法條全文：
中華民國刑法第277條第1項
傷害人之身體或健康者，處 3 年以下有期徒刑、拘役或 1 千
元以下罰金。


司法院資訊處製作；財團法人民間司法改革基金會備份。
